台灣台東地方法院民事判決　九十一年度家訴字第七號
　　原　　　告　甲○○○
右當事人間請求撤銷死亡宣告事件，本院判決如左：
    主　　　文
本院於中華民國八十八年九月十日以八十八年度亡字第三十號判決宣告甲○○○（女
，民國○○○年○月○○○日生，身分證統一編號：Ｚ000000000號，住台
東縣成功鎮○○里○○鄰○○路十號）於七十七年七月十五日下午十二時死亡之判決
撤銷。
訴訟費用由被告負擔。
    事　　　實
甲、原告方面：
  一、聲明：如主文第一項所示。
  二、陳述：原告與李一男（業已死亡）係夫妻，李一男生前經常毆打原告，民國七
      十年七月間李一男在外積欠債務，要求原告至高雄旗山向原告娘家親友借款新
      台幣三萬元，詎原告至旗山後始發現娘家親友均已搬遷下落不明，原告因未能
      借得款項，恐再遭李一男毆打，不敢返家，而獨自一人在高雄地區以販賣青草
      茶為生達二十年餘，茲因年初中風就醫，經醫師建議辦理建康保險，乃於近日
      至戶政事務所申請換發新的身分證被拒，始得悉已經鈞院於八十八年九月十日
      以八十八年度亡字第三十號判決宣告原告死亡，為此訴請撤銷鈞院前開死亡宣
      告判決，以回復權益。
  三、證據：提出身分證、戶口名簿及戶籍謄本各乙件。
乙、被告方面：
  一、聲明：同意原告之請求。
  二、陳述：對原告之陳述無意見。
丙、本院依職權調閱本院八十八年度亡字第三十號、八十七年度家催字第二二一號案
    卷，並訊問證人林李喜枝、台東縣警察局成功分局都蘭派出所警員陳鈺介。
     理　　　由
一、本件原告主張其自七十年七月間起獨自一人在高雄地區生活，未與家人聯絡，致
    經本院於八十八年九月十日以八十八年度亡字第三十號判決宣告其死亡之事實，
    業經本院依職權調閱本院八十八年度亡字第三十號、八十七年度家催字第二二一
    號案卷核閱無訛，並有戶籍謄本乙件在卷可稽。而原告所提之身分證、戶口名簿
    ，分係六十七年三月八日、六十八年八月二十日所核發之老舊證件，已據本院當
    庭勘驗明確，原告之主張堪信為真實。參以，本件原告經本院諭請台東縣警察局
    成功分局刑事組長劉連義護送至台東縣成功地區查尋親人，經成功分局調出「甲
    ○○○」之口卡片後，依據口卡片上所記載之遷徙資料，往前追至證人即李一男
    之妹林李喜枝住處，證人林李喜枝確認原告確為「甲○○○」無誤等節，已經台
    東縣成功分局都蘭派出所警員陳鈺介證述在卷，復有口卡片、除戶謄本各乙件在
    卷可參，而證人林李喜枝現住台東縣東河鄉都蘭村二二○號，核與台東縣成功鎮
    戶政事務所行方不明人口名冊上所列利害關係人住址相符，有本院八十七年度家
    催字第二二一號卷附資料可考，且證人林李喜枝亦到庭明確指認：原告確為本院
    前開死亡宣告判決中所示之「甲○○○」等語，原告之主張，堪以採信。
二、按撤銷死亡宣告之訴，除準用民事訴訟法第五百五十一條第二項之規定，即得以
    公示催告聲請人為被告，向原法院提起撤銷死亡宣告判決之訴外，如受死亡宣告
    人尚生存者，亦得提起之。且以受死亡宣告人尚生存為理由提起撤銷死亡宣告之
    訴者，不適用民事訴訟法第五百五十二條期間之限制。民事訴訟法第六百三十六
    條、第六百三十七條分別定有明文。本件原告主張其並未死亡，提起撤銷死亡宣
    告之訴，依前開規定，即無不合，應予准許。
三、據上論結，本件原告之訴為有理由，依民事訴訟法第七十八條，判決如主文。
中　　　華　　　民　　　國　　九十一　　年　　　四　　　月　　十六　　　日
                                        台灣台東地方法院民事庭
~B法　　　官　姜麗香
右為正本係照原本作成
如對本判決上訴須於判決送達後廿日內向本院提出上訴狀。
中　　　華　　　民　　　國　　九十一　　年　　　四　　　月　　十六　　　日
~B法院書記官　蔡辛源
